【裁判字號】    94,簡上,969
【裁判日期】    950227
【裁判案由】    傷害
【裁判全文】
臺灣高雄地方法院刑事判決             94年度簡上字第969號
上  訴  人  甲○○
即  被  告
上列上訴人因傷害案件，不服本院高雄簡易庭94年度簡字第4803
號中華民國94年9 月13日第一審簡易判決（聲請簡易判決處刑書
案號：臺灣高雄地方法院檢察署檢察官94年度偵字第15601 號）
，提起上訴，本院管轄第二審之合議庭判決如下：
        主  文
上訴駁回。
        事實及理由
一、本案經本院審理結果，認第一審以被告甲○○所為係犯刑法
    第277 條第1 項之傷害罪，判處有期徒刑貳月，如易科罰金
    ，以參百元折算壹日，其認事用法均無違誤，量刑亦屬妥當
    ，應予維持，並引用第一審判決書記載之事實、證據及理由
    （如附件）。
二、上訴人即被告上訴意旨略以：案發當時告訴人丙○○駕駛自
    小客車經過伊所騎乘之機車旁，差點撞及伊所騎乘之機車，
    伊乃騎乘機車追了一段距離後攔下告訴人，告訴人一下車即
    抓住伊衣領，伊掙脫不開，希望告訴人鬆手，伊乃基於正當
    防衛出手反擊，2 人即出手打起了來云云。然查，被告於上
    揭時地傷害告訴人之事實，業據證人即告訴人在警詢及偵查
    中指訴綦詳，並經證人邱文生、邱淑惠於警詢及偵查中證述
    在卷，復有健仁醫院診斷證明書1 紙在卷可資佐證。復按正
    當防衛必須對於現在不法之侵害始得為之，侵害業已過去，
    即無正當防衛可言，又彼此互毆，必以一方初無傷人之行為
    ，因排除對方不法之侵害而加以還擊，始得以正當防衛論，
    故侵害已過去後之報復行為，與無從分別何方為不法侵害之
    互毆行為，均不得主張防衛權（最高法院30年度上字第1040
    號判例意旨參照），再按行為人對於現在不法之侵害，本乎
    防衛自己或他人權利之意思，在客觀上有時間之急迫性，並
    有實施反擊予以排除侵害之必要性，且其因而所受法益之侵
    害，亦符合相當性之情形，予以實施防衛行為（反擊）者，
    始稱相當，倘若行為人表面上縱受有侵害之狀態存在，然欠
    缺防衛之意思，反係本於加害對方之意圖，基於藉口、報復
    、利用機會等情形，而實施犯罪行為，因其非出於防衛之意
    思，自不得認為其所為係屬「正當防衛」之防衛行為（最高
    法院84年度臺上字第3449號判決意旨可資參照），被告雖以
    前詞置辯，然告訴人下車抓住被告衣服後，被告亦抓住其衣
    服，雙方在拉扯過程中即發生互毆等情，業據證人即告訴人
    於偵查中證述明確，參以告訴人下車緊抓住被告衣領時，被
    告並未開口要求告訴人鬆手，僅有扭動身體試圖掙脫之行為
    ，但因無法掙脫，即出手打向告訴人臉部，告訴人始鬆開被
    告之衣領，出手反擊，雙方遂發生互毆，而告訴人在被告動
    手之前，並未有出手毆打被告之行為等情，亦據被告於本院
    審理時供承在卷，則就時間之急迫性觀察，或認符合，然就
    客觀上觀察，反擊之必要性仍屬不備，蓋被告出手毆擊告訴
    人臉部，足以造成嚴重之傷害後果，與告訴人原先所採僅抓
    住其衣領之手段、方式間，顯已失其權益均衡之相當性，足
    見被告於告訴人抓住其衣領之際出手毆打告訴人，乃係基於
    傷害之犯意甚明，難認有何正當防衛之阻卻違法事由存在。
    是堪認被告前開所辯，顯係事後卸責之詞，委不足採，無礙
    其本件罪責之成立。
三、綜上，本件被告之前開傷害犯行，事證明確，洵堪認定。原
    審予以論罪科刑，其認事用法並無違誤，量刑亦屬適當，被
    告上訴意旨指摘原判決不當，提起上訴，為無理由，應予駁
    回。至被告上訴狀所檢附之受傷照片23幀，雖能證明告訴人
    於上揭時地確有傷害被告之事實，但告訴人所涉傷害犯行，
    業經原審判處有期徒刑3 月確定，且亦難憑此即解免被告上
    揭傷害罪責；另被告復以其於94年5 月30日10時45分許，在
    高雄縣橋頭鄉○○路橋頭公所前遭車號ZC-8042 號自小客車
    追撞受傷，並提出相關報案登記聯單、診斷證明書及就醫收
    據為憑，謂上開交通事故案件與本案有關，要求本院查明云
    云，然本案事證已臻明確，已如前述，且被告於94年5 月30
    日所發生之交通事故案件，亦乏證據足資證明與本案有何直
    接關聯性，本院自無從予以審酌，附此敘明。
據上論斷，應依刑事訴訟第455 條之1 第1 項、第3 項、第368
條、第373條，判決如主文。
本案經檢察官乙○○到庭執行職務。
中    華    民    國    95    年    2     月    27    日
                  刑事第十三庭  審判長法  官  洪碩垣
                                      法  官  張金柱
                                      法  官  劉惠娟
以上正本證明與原本無異。
本件不得上訴。
中    華    民    國    95    年    2     月    27    日
                                      書記官  陳素徵
附錄論罪法條：
刑法第二百七十七條
傷害人之身體或健康者，處三年以下有期徒刑，拘役或一千元以
下罰金。
犯前項之罪，因而致人於死者，處無期徒或七年以上有期徒刑；
致重傷者，處三年以上十年以下有期徒刑。


司法院資訊處製作；財團法人民間司法改革基金會備份。
